臺灣澎湖地方法院刑事判決
111年度金訴字第2號
公  訴  人  臺灣澎湖地方檢察署檢察官
被      告  陳柏瑜



上列被告因違反洗錢防制法等案件，經檢察官提起公訴（111年
度偵字第519號），被告於本院準備程序中均就被訴事實為有罪
之陳述，經本院合議庭裁定改由受命法官獨任進行簡式審判程序
，判決如下：
    主      文
陳柏瑜犯三人以上共同詐欺取財罪，處有期徒刑壹年捌月。
    事實及理由
一、本件犯罪事實及證據部分，除證據部分補充「被告陳柏瑜於
    本院準備程序及審理時之自白、內政部警政署反詐騙諮詢專
    線紀錄表、受理詐騙帳戶通報警示簡便格式表、本院111年
    度金訴附民字第6號和解筆錄」外，餘均引用檢察官起訴書
    之記載（如附件）。
二、論罪：
  ㈠被告所參與之本案詐欺集團，成員至少計有被告及真實姓名
    年籍均不詳之數人，顯係由3名以上成年人所組成，以施用
    詐術為手段，目的在於向被害人騙取金錢，其分工細密、計
    畫周詳，顯非為立即實施犯罪而隨意組成，堪認本案詐欺集
    團係3人以上，以實施詐欺犯罪為目的，具有持續性、牟利
    性之有結構性組織。然本案並非被告加入本案詐欺集團後，
    所為詐欺犯行中「最先繫屬於法院之案件」，有臺灣高等法
    院被告前案紀錄表及本院111年度金訴字第1號刑事判決附卷
    可佐，則本案之犯罪事實，非被告「最先繫屬於法院之案件
    」之「首次」加重詐欺犯行，自不應一併論以組織犯罪防制
    條例第3條第1項後段之參與犯罪組織罪（最高法院109年度
    台上字第3945號判決意旨參照）。公訴意旨認被告於本案中
    尚有構成組織犯罪條例第3條第1項後段之參與犯罪組織罪云
    云，尚有誤會。
　㈡核被告所為，係犯刑法第339條之4第1項第2款三人以上共同
    詐欺取財罪、洗錢防制法第14條第1項、第2條第2款之一般
    洗錢罪。
　㈢被告與真實姓名年籍均不詳之詐欺集團成員間，就起訴書事
    實欄所示犯行中之刑法第339條之4第1項第2款之三人以上共
    同詐欺取財罪、洗錢防制法第14條第1項、第2條第2款之一
    般洗錢罪，具有犯意聯絡及行為分擔，應論以共同正犯。
　㈣被告就起訴書事實欄所示犯行，係以一行為同時觸犯前揭數
    罪名，為想像競合犯，應依刑法第55條規定，從一重之三人
    以上共同詐欺取財罪處斷。
　㈤被告所屬之詐欺集團成員對告訴人張○○多次施以詐術，致使
    告訴人依詐欺集團成員之指示，多次匯款至被告名下臺灣銀
    行帳戶內，及被告於起訴書犯罪事實欄所載時、地，提領告
    訴人所匯入之詐欺贓款，均係被告及其所屬詐欺集團成員為
    達到詐欺取財分別基於盡速將贓款轉交予詐欺集團上手之單
    一犯意，而分別侵害同一被害人之同一財產法益，各行為之
    獨立性均極為薄弱，難以強行分開，依一般社會健全觀念，
    應對同一被害人遭詐欺而多次匯款、被告進而提款之行為，
    均視為數個舉動之接續施行，合為包括之一行為予以評價較
    為合理，應各論以接續犯。
六、科刑：
  ㈠按洗錢防制法第16條第2項規定，犯前二條之罪，在偵查或審
    判中自白者，減輕其刑。次按想像競合犯之處斷刑，本質上
    係「刑之合併」。其所謂從一重處斷，乃將想像競合犯組成
    之評價上數罪，合併為科刑一罪，其所對應之刑罰，亦合併
    其評價上數罪之數法定刑，而為一個處斷刑。易言之，想像
    競合犯侵害數法益者皆成立犯罪，論罪時必須輕、重罪併舉
    論述，同時宣告所犯各罪名，包括各罪有無加重、減免其刑
    之情形，亦應說明論列，量刑時併衡酌輕罪部分量刑事由，
    評價始為充足，然後依刑法第55條前段規定「從一重處斷」
    ，非謂對於其餘各罪可置而不論。因此，法院決定處斷刑時
    ，雖以其中最重罪名之法定刑，做為裁量之準據，惟於裁量
    其輕重時，仍應將輕罪合併評價在內（最高法院108年度台
    上字第4405、4408號判決意旨參照）。查被告於本院審理中
    就違反洗錢防制法部分之犯罪事實自白（見本院卷第69頁）
    ，爰就其所犯洗錢犯行，依洗錢防制法第16條第2項規定減
    輕其刑，並應於裁量時一併評價。
　㈡爰審酌被告前尚有詐欺案件，經臺灣高雄地方法院以110年度
    簡字第171號判處有期徒刑3月確定，有臺灣高等法院被告前
    案紀錄表可佐，被告正值青年，竟不思悔改及以正當方式謀
    取所需，再為貪圖不法利益加入多人、計畫縝密、分工細膩
    之詐欺犯罪組織，所為不僅增加被害人財產權益遭侵害之風
    險，更動搖人民間既有之互信，是類詐欺犯罪案件更經政府
    機關致力宣導及媒體一再披露，因而為社會大眾所痛惡，是
    其之犯行洵非可取，實應給予相當之責難；另參酌被告犯後
    坦承犯行，且與本件告訴人達成分期賠償之和解（惟截至本
    案言詞辯論終結時尚未賠償任何損失）之犯後態度；暨衡酌
    其於該集團中擔任提領詐欺款項之「車手」之角色地位、告
    訴人遭詐欺匯款之金額高達約新臺幣（下同）9萬元，及被
    告於犯罪事實實際參與提領之金額，兼衡其犯罪之動機、目
    的、手段、素行、告訴代理人對於本案之意見及被告於本院
    111年度金訴字第1號刑事判決中所判處之刑度，並綜合考量
    被告自陳：其為國中畢業，從事漁業，每月收入約4萬5,000
    元，未婚無子女，與大伯父、父親同住，家中現無人須扶養
    之學經歷及家庭經濟等一切情狀，爰處如主文所示之刑。公
    訴意旨僅求處被告有期徒刑1年等語，顯然過輕。
　㈢被告將告訴人所匯之款項提領後，已全數交予詐欺集團成員
    或由詐欺集團成員取得，復依卷內事證無從認定被告對於前
    揭款項有事實上處分權限或係因本案犯行取得之犯罪所得金
    額，爰不予宣告沒收。
據上論斷，應依刑事訴訟法第273條之1第1項、第299條第1項前
段、第310條之2、第454條第2項，洗錢防制法第2條第2款、第14
條第1項，刑法第11條前段、第28條、第339條之4第1項第2款、
第55條前段，刑法施行法第1條之1第1項，判決如主文。
本案經檢察官吳巡龍提起公訴及到庭執行職務。
中　　華　　民　　國　　111 　年　　11　　月　　25　　日
　　　　　　　　　刑事庭  法  官  陳立祥
以上正本證明與原本無異。
如不服本判決，應於收受判決後20日內向本院提出上訴書狀，並
應敘述具體理由；其未敘述上訴理由者，應於上訴期間屆滿後20
日內向本院補提理由書(均須按他造當事人之人數附繕本)「切勿
逕送上級法院」。
中　　華　　民　　國　　111 　年　　11　　月　　25　　日
　　　　　　　　　        書記官　林映君
附錄本案論罪科刑法條：
洗錢防制法第2條第2款：
本法所稱洗錢，指下列行為：
二、掩飾或隱匿特定犯罪所得之本質、來源、去向、所在、所有
    權、處分權或其他權益者。
洗錢防制法第14條第1項：
有第二條各款所列洗錢行為者，處7年以下有期徒刑，併科新臺
幣5百萬元以下罰金。
中華民國刑法第339條之4第1項第2款：
犯第339條詐欺罪而有下列情形之一者，處1年以上7年以下有期
徒刑，得併科1百萬元以下罰金：
二、三人以上共同犯之。
附件：
臺灣澎湖地方檢察署檢察官起訴書
                                      111年度偵字第519號
　　被　　　告　陳柏瑜　男　22歲（民國00年00月0日生）
　　　　　　　　　　　　住澎湖縣○○鄉○○村○○○00號
　　　　　　　　　　　　居高雄市○○區○○巷00號
　　　　　　　　　　　　國民身分證統一編號：Z000000000號
上列被告因詐欺等案件，業經偵查終結，認應提起公訴，茲將犯
罪事實及證據並所犯法條分敘如下：
　　　　犯罪事實
一、陳柏瑜於民國110年3月間某日，參與真實姓名年籍不詳之某詐
    欺集團成員所主持、操縱及指揮具有持續性、牟利性、結構
    性之詐欺集團犯罪組織（下稱該詐騙集團）擔任車手負責提
    領被害人贓款工作，並將其名下臺灣銀行000-000000000000
    號帳戶提供予該詐騙集團使用，並約定以所提領款項金額百
    分之10為報酬。渠等共同意圖為自己不法之所有，基於3人
    以上為詐欺取財、洗錢之犯意聯絡，先由該詐欺集團其他成
    員於110年3月20日起，以通訊軟體LINE暱稱「高峰」聯繫張
    芸寧並佯稱：加入投資平台穩賺不賠云云，致張○○陷於錯誤
    ，於同年4月21日10時37分、10時43分、10時46分，匯款新
    臺幣（下同）2萬9985元、3萬元、3萬元至陳柏瑜上開臺灣
    銀行帳戶，陳柏瑜旋於110年4月21日12時36分許，在臺灣銀
    行前鎮分行臨櫃提領上開款項並交付該詐騙集團真實姓名年
    籍不詳之成員。
二、案經張○○委由告訴代理人彭○○訴由新北市政府警察局蘆洲分
    局報告偵辦。
　　　　證據並所犯法條
一、證據清單及待證事實：
編號 證據名稱 待證事實 1 被告陳柏瑜於警詢及偵查中之供述 被告陳柏瑜固坦承提供其名下臺灣銀行帳戶資料，並提領告訴人所匯款項之事實，惟矢口否認有何詐欺及洗錢之犯行，辯稱：我某天在超商碰到對方，對方就問我要不要賺錢，我就問他怎麼賺，對方就說要弄線上博奕的錢，將贏來的錢再轉到我帳戶，我沒多問為何線上博奕要我的帳戶資料，我怕提供帳戶資料給對方並提領款項會參與犯罪行為，但缺錢才配合云云。 2 告訴代理人彭○○於警詢之指訴 證明告訴人張○○遭詐騙而匯款至被告名下臺灣銀行帳戶之事實。 3 告訴人張○○提供中國信託銀行自動櫃員機匯款明細3紙、告訴人與詐騙集團成員通訊軟體LINE對話記錄 證明告訴人張○○遭詐騙而匯款2萬9985元、3萬元、3萬元至被告名下臺灣銀行帳戶之事實。 4 被告上開臺灣銀行帳戶基本資料及歷史交易明細表 證明告訴人張○○匯款至被告名下臺灣銀行帳戶，並旋由被告提領之事實。 5 本署110年度偵字第626號、906號及111年度偵字第119號、340號起訴書及臺灣澎湖地方法院111年度金訴字第1號刑事判決各1份 證明被告曾因擔任車手並提供其名下臺灣銀行帳戶而涉有違反洗錢防制法等案件，嗣經法院判刑之事實。 
二、核被告陳柏瑜所為，係犯刑法第339條第1項、第339條之4第
    1項第2款之三人以上共同詐欺取財及違反洗錢防制法第2條
    、第14條第1項之隱匿詐欺所得款項去向、組織犯罪條例第3
    條第1項後段之參與犯罪組織。被告與該詐騙集團成員互有
    犯意聯絡及行為分擔，均為共同正犯。被告以單一行為涉犯
    上開3罪，為想像競合犯，應依刑法第55條前段規定，從一
    重以三人以上共同詐欺取財罪論處。
三、依刑事訴訟法第251條第1項提起公訴。
　　此　致
臺灣澎湖地方法院
中　　華　　民　　國　 111　　年　　8 　　月　　25　　日
　　　　　　　　　　　　　　　檢　察　官  吳 巡 龍
上述正本證明與原本無異
中　　華　　民　　國　 111　　年　　8 　　月　　29　　日
                              書  記  官  陳 文 雄  
附錄法條
中華民國刑法第339條
意圖為自己或第三人不法之所有，以詐術使人將本人或第三人之
物交付者，處 5 年以下有期徒刑、拘役或科或併科 50 萬元以
下罰金。
以前項方法得財產上不法之利益或使第三人得之者，亦同。
前二項之未遂犯罰之。

中華民國刑法第339條之4
犯第 339 條詐欺罪而有下列情形之一者，處 1 年以上 7 年以
下有期徒刑，得併科 1 百萬元以下罰金：
一、冒用政府機關或公務員名義犯之。
二、三人以上共同犯之。
三、以廣播電視、電子通訊、網際網路或其他媒體等傳播工具，
    對公眾散布而犯之。
前項之未遂犯罰之。

洗錢防制法第2條
本法所稱洗錢，指下列行為：
一、意圖掩飾或隱匿特定犯罪所得來源，或使他人逃避刑事追訴
    ，而移轉或變更特定犯罪所得。
二、掩飾或隱匿特定犯罪所得之本質、來源、去向、所在、所有
    權、處分權或其他權益者。
三、收受、持有或使用他人之特定犯罪所得。

洗錢防制法第14條
有第二條各款所列洗錢行為者，處 7 年以下有期徒刑，併科新
臺幣 5 百萬元以下罰金。
前項之未遂犯罰之。
前二項情形，不得科以超過其特定犯罪所定最重本刑之刑。
組織犯罪防制條例第3條
發起、主持、操縱或指揮犯罪組織者，處 3 年以上 10 年以下
有期徒刑，得併科新臺幣 1 億元以下罰金；參與者，處 6 月以
上 5 年以下有期徒刑，得併科新臺幣 1 千萬元以下罰金。但參
與情節輕微者，得減輕或免除其刑。
具公務員或經選舉產生之公職人員之身分，犯前項之罪者，加重
其刑至二分之一。
犯第 1 項之罪者，應於刑之執行前，令入勞動場所，強制工作
，其期間為 3 年。
前項之強制工作，準用刑法第 90 條第 2 項但書、第 3 項及第
98 條第 2 項、第 3 項規定。
以言語、舉動、文字或其他方法，明示或暗示其為犯罪組織之成
員，或與犯罪組織或其成員有關聯，而要求他人為下列行為之一
者，處 3 年以下有期徒刑，得併科新臺幣 3 百萬元以下罰金：
一、出售財產、商業組織之出資或股份或放棄經營權。
二、配合辦理都市更新重建之處理程序。
三、購買商品或支付勞務報酬。
四、履行債務或接受債務協商之內容。
前項犯罪組織，不以現存者為必要。
以第 5 項之行為，使人行無義務之事或妨害其行使權利者，亦
同。
第 5 項、第 7 項之未遂犯罰之。